【裁判字號】    91,交易,705
【裁判日期】    920703
【裁判案由】    過失傷害
【裁判全文】
臺灣高雄地方法院刑事判決                        九十一年度交易字第七五號
    聲  請  人  臺灣高雄地方法院檢察署檢察官
    被      告  乙○○
右列被告因過失傷害案件，經檢察官聲請簡易判決處刑（九十一年度偵字第二二七五
三號），本院高雄簡易庭認不宜逕以簡易判決處刑（九十一年度交簡字第八四三號）
，簽請本院依通常訴訟程序處理，本院判決如左：
    主  文
乙○○因過失傷害人，處有期徒刑肆月，如易科罰金，以參佰元折算壹日。
    事  實
一、乙○○於民國九十一年五月七日下午五時許，駕駛賴郭貴冊所有、牌照號碼為Ｙ
    Ｓ－九六三○號之自用小客車，沿高雄縣大樹鄉○○村○○路由南往北（大樹往
    佛光山）方向行駛，途至該路「保能宮」寺廟所坐落處、無號誌之路口前欲左轉
    返回其位於同村姑山路五十九號之住處時，本應注意轉彎車行至交岔路口時，應
    先讓已進入該交岔路口之直行車先行，而依當時情形又無不能注意之情形，竟疏
    於注意，未暫時停車先讓亦沿該姑山路自北向南方向直行駛來、由丙○○所騎乘
    之牌照號碼為ＫＩＡ－五○八號之重型機車先行，致其車輛左前側車頭撞及該重
    型機車之左側車身以致丙○○因此被甩至路邊，該重型機車則因此再失控撞上在
    姑山路南向車道旁由甲○○所擺設之攤位，造成丙○○因此受有左鎖骨粉碎性骨
    折之傷害、甲○○亦因此受有頭部外傷，左頂部血腫，臉、後背部、右腿多處擦
    挫傷等傷害（甲○○部分業據撤回告訴，詳如後述）。
二、案經丙○○訴請臺灣高雄地方法院檢察署偵查而聲請簡易判決處刑。
    理  由
一、訊據被告乙○○對於其所駕駛之自小客車，於上揭時地欲左轉返回其住處時，與
    告訴人丙○○所騎乘之機車發生車禍事故，丙○○所騎乘之機車再因此衝撞當時
    於該路旁擺設攤位之甲○○，告訴人與甲○○並因此受有如事實欄所示之傷害等
    情，固不否認，惟辯稱其於當日左轉彎時之車輛時速僅為十公里，而其所駕駛之
    車輛於系爭交岔路口雖為左轉轉彎車輛，然於案發當時其已行至該交岔路口中心
    處欲開始左轉時，告訴人之車輛尚未進入該交岔路口，故其應有先行之權利，況
    其於左轉後因見告訴人所騎乘之機車未為減速，其乃立即煞車至車輛停止，故於
    案發當時實係告訴人所騎乘之機車撞擊其所駕駛車輛，而非其所駕車輛撞擊系爭
    機車，故其當日之駕駛行為並無任何過失云云。惟查：
  (一)自系爭車禍事故之事故現場圖觀之（參九十一年度偵字第二二七五三號案卷第八
    頁），系爭自小客車（即該圖編號Ａ所示之車輛）之左前側車頭向南延伸至甲○○所擺設且已遭告訴人所騎乘機車撞擊之攤位間，約距二點七公尺（一點八公尺
    ＋零點九公尺＝二點七公尺）有許多碎片、散落物，且告訴人所騎乘之機車（即
    該圖編號Ｂ所示之車輛）並倒臥於該攤位右側路旁，與系爭自小客車間有相當之
    距離，可見當時致使系爭機車發生失控之力道應相當猛烈；又告訴人與被告皆對
    於兩車發生撞擊之處，係在系爭自小客車之左前側車頭及系爭機車之左側車身一
    節不為否認，此並核與兩車之車損照片（附上開案卷第九頁編號二、第九頁背面
    編號四）所示撞擊之處相符，洵堪認定。是若被告所述於案發當時其所駕駛之車
    輛已及時煞車至停止狀態，則依上開撞擊位置觀之，案發情形即應係告訴人於發
    現系爭自小客車時，因不及煞車而以其左側車身側邊擦撞已靜止之系爭自小客車
    之左前側車頭，始有可能發生如上述之車損情形，惟於此種情形下，告訴人所騎
乘之機車因受到自小客車之阻礙即擦撞該自小客車而生之反作用力並不大，該機
    車至多失控以致人車倒地，應無可能再衝撞甲○○所擺設之攤位，告訴人亦不可
    能發生人車分離之情況，更不會因此有如上開現場圖所示碎片、散落物滿地之情
    形；況再參酌被害人甲○○所到庭陳稱：「（當時妳的情形？）當時他們二部車
    子都衝向我的攤位，我抬頭就看到他們的車子衝過來」等語（參本院卷第五十三
    頁），可知兩車於發生撞擊後皆一同衝向甲○○所擺設之攤位，惟以系爭機車與
    自小客車相較，機車因側邊撞擊自小客車車頭所產生之力道，並不足以撼動處於
    靜止狀態之自小客車，更不致使自小客車與機車一同衝撞甲○○與其所擺設之攤
    位。是綜合上開事故現場圖、車輛撞擊位置與被害人甲○○所述，可認被告當時
    所駕駛之自小客車並非處於停止之狀態，而仍於行進中，始會在與告訴人所駕駛
    之機車發生碰撞後，告訴人與其所騎乘之機車發生人車分離之情況，兩車並因失
    控而一同衝向甲○○及其所擺設之攤位，並發生如車損照片所示之撞擊。又最後
    真正撞擊甲○○及其所擺設之攤位，如上開現場圖及卷附道路交通事故現場蒐證
    照片（附上開案卷第九頁至第十頁）所示，雖僅有告訴人所騎乘之機車，惟此乃
    係因機車遭撞擊後易生緊急失控之狀況，騎乘者無法再加以控制，然汽車於發生
    撞擊後，其雖有短暫失控之情況，然以汽車之體積、平衡度、穩定性而言，較機
    車容易回復靜止，解除失控，即駕駛者被告仍可儘量使車身不再繼續撞向甲○○
    及其攤位，始會產生兩車一同失控，卻只有系爭機車直接撞擊甲○○及其攤位之
    情況。
  (二)又查，兩車發生撞擊之處既係在自小客車之左前側車頭及系爭機車之左側車身，
    可知兩車發生撞擊時，可知機車之車頭已先超越自小客車之車頭，是若兩車速度
    相當，則可證被告於行至該交岔路口中心欲左轉時，告訴人應已進入該交岔路口
    ；又若告訴人係因高速前進，以致衝撞已行至該交岔路口之中心且開始左轉之自
    小客車，則應係告訴人所騎乘之機車車頭撞擊被告所駕駛車輛之右側車身始為合
    理，然此與上述兩車之撞擊位置不符，故可加以排除該情況之存在。又該自小客
    車既係處於繼續行進之狀態，業如上述，且於自小客車進入該交岔路口欲左轉彎
    時，該機車已進入該交岔路口，再依兩車撞擊之位置觀之，應係該自小客車攔腰
    撞擊系爭機車，而非系爭機車以其側邊車身擦撞自小客車始為合理；至如上述編
    號二之照片所示，該自小客車發生撞擊之處即該左前側車頭，雖有擦撞之痕跡，
    惟此乃係因該機車於發生撞擊時，其仍處於行駛之狀態所生，此更可以該擦撞之
    痕跡與告訴人所騎乘車輛失控衝撞甲○○之方向相符一節為證，再被告雖另辯稱
    如事故現場圖所示，伊所駕駛之車輛確已橫越姑山路南向車道之三分之二，故可
    證當時之路權歸屬於伊，然該圖所示係被告已違規未暫停讓告訴人之直行機車先
    行而轉彎後之狀況，自不能以此逕予推論被告於轉彎時，告訴人所騎乘之機車尚
    未進入該交岔路口，是被告以此為辯，而認其雖為轉彎車卻仍有先行之路權等語
    ，並不足採信。
  (三)又被告復辯稱於其於左轉時，同向（由南向北）之車道上有一部公車行駛於其前
    面，故其欲左轉時並無發現告訴人之機車，待其左轉後，就發現告訴人之機車，
    其即立即停車，告訴人於當時亦已發現該情形，並有按手煞車後再繼續加速前進
    ，然此業據告訴人所否認，且被告並無停車之情形，亦如上述，是足認其所辯並
    不可採。
  (四)準此而論，堪認案發當時，被告行至該交岔路口，未暫停讓直行車之告訴人所騎
    乘之機車先行，即貿然左轉，以致其自小客車之左前側車頭撞擊該機車之左側車
    身，告訴人因此被甩至路邊，該重型機車則因此再失控撞上在姑山路南向車道旁
    由甲○○所擺設之攤位，造成告訴人因此受有左鎖骨粉碎性骨折之傷害、甲○○
    亦因此受有頭部外傷，左頂部血腫，臉、後背部、右腿多處擦挫傷等傷害一節為
    真實，復有該診斷證明書二紙在卷可稽，事證明確，該部分事實堪以認定。
三、按汽車行駛至交岔路口，轉彎車應讓直行車先行，但直行車尚未進入交岔路口，
    而轉彎車已達中心處開始轉彎，直行車應讓轉彎車先行，此為道路交通安全規則
    第一百零二條第一項第六款所明定。故查，被告於案發當日行駛於系爭交岔路口
    時，本應注意先讓南向直行且已進入交岔路口之告訴人所騎乘之機車先行，又無
    不能注意之情形，竟疏未注意及此，而貿然左轉，以致撞擊告訴人所駕機車而釀
    成系爭車禍事故，造成告訴人因此受有左鎖骨粉碎性骨折之傷害，誠如前述，揆
    諸上開法條說明，被告之駕駛行為顯有過失，且該駕駛行為顯與告訴人所受傷害
    間有相當因果關係，台灣省高屏澎區車輛行車事故鑑定委員會亦同此意見（參九
    十一年度發查字第五二六八號案卷第七頁）。被告自應負過失傷害之罪責，罪證
    明確，被告該部分之犯行堪以認定。
四、核被告所為，係犯刑法第二百八十四條第一項前段過失傷害罪。爰審酌被告於系
    爭非筆直之道路行進並欲左轉彎，本應更加注意來往之人車安全，況該路既係其
    返家之必經之處，其更當較一般途經該路段之用路人，更瞭解該路口之人車情況
    ，惟其竟不知所謹慎，仍貿然違規左轉，無視於公眾生命財產安全，惟其並無前
    科，有臺灣高等法院被告全國前案紀錄表及刑案資料查註紀錄表各一份在卷足參
    ，足見其品行尚屬良好，然其所造成告訴人之傷害部分亦屬嚴重，迄今仍未與告
    訴人達成和解等一切情狀，量處如主文所示之刑，並諭知易科罰金之折算標準。
五、再聲請人雖以被告之上開駕駛行為，而撞擊告訴人丙○○所騎乘之機車，該機車
    並因此衝撞甲○○，另致甲○○受有頭部外傷、左頂部血腫，臉、後背部、右腿
    多處擦挫傷等傷害，故認被告對於甲○○亦涉犯刑法第二百八十四條第一項前段
    之過失傷害罪嫌云云；惟按告訴乃論之罪，告訴人於第一審辯論終結前，得撤回
    其告訴；又告訴經撤回者，法院應諭知不受理之判決，刑事訴訟法第二百三十八
    條第一項，及第三百零三條第三款定有明文。是該過失傷害罪嫌依刑法第二百八
    十七條之規定須告訴乃論。而告訴人復於本院審理中，聲請撤回其告訴，此可參
    本院卷第五十五頁之言詞辯論筆錄，揆諸前開說明，本應不經言詞辯論，逕為諭
    知不受理之判決，惟該部分聲請人既認與被告上開經本院論罪科刑部分，有裁判
    上一罪之相像競合犯關係，爰不另為不受理之諭知。
據上論斷，應依刑事訴訟法第四百五十二條、第二百九十九條第一項前段、刑法第二
百八十四條第一項前段、第四十一條第一項前段，罰金罰鍰提高標準條例第一條前段
、第二條，判決如主文。
本案經檢察官劉河山到庭執行職務
中      華      民      國      九十二      年    七    月      三      日
                                臺灣高雄地方法院交通法庭
                                    法  官    林靜梅
右正本證明與原本無異。
如不服本判決，應於判決送達後十日內，向本院提出上訴狀。
                                    書記官    洪生輝
中    華    民    國      九十二      年      七      月      四      日
附錄本案論罪科刑法條全文
刑法第二百八十四條第一項
因過失傷害人者，處六月以下有期徒刑、拘役或五百元以下罰金；致重傷者，處一年
以下有期徒刑、拘役或五百元以下罰金。


司法院資訊處製作；財團法人民間司法改革基金會備份。
